【裁判字號】    95,上易,205
【裁判日期】    950418
【裁判案由】    妨害自由
【裁判全文】
臺灣高等法院刑事判決                 95年度上易字第205號
上  訴  人  臺灣板橋地方法院檢察署檢察官
上  訴  人
即  被  告  甲○○
選任辯護人  顧定軒律師
上列上訴人因被告妨害自由等案件，不服臺灣板橋地方法院94年
度易字第1064號，中華民國94年11月29日第一審判決（起訴案號
：臺灣板橋地方法院檢察署94年度偵字第10094 號），提起上訴
，本院判決如下：
    主  文
原判決撤銷。
甲○○以加害生命、身體之事，恐嚇他人致生危害於安全，處拘
役肆拾日，如易科罰金，以佰元折算壹日。緩刑貳年。
    事  實
一、甲○○於民國（下同）九十四年五月間某日，在臺北縣中和
    市四號公園溜狗時，因與曾汎煜（起訴書記載為曾汎昱）為
    所飼養小狗互咬而生糾紛，原相約於同年月二十四日晚間至
    派出所調解，甲○○因故遲到，曾汎煜遂偕同配偶廖珮如（
    起訴書記載為乙○○）先行離去。甲○○隨後趕至未遇，竟
    於翌日（即二十五日）凌晨二時三十分許，尾隨曾汎煜夫婦
    至臺北縣中和市○○路一二二號七樓住處樓下之騎樓前，基
    於侮辱之犯意，於不特定人得共聞共見之情狀下，公然以閩
    南語對廖珮如及曾汎煜辱罵：「臭俗仔！」、「幹！」等語
    ，以侮辱廖珮如及曾汎煜（對曾汎煜公然侮辱部分，未據告
    訴），並基於恐嚇危害安全之犯意，於上揭時、地，對廖珮
    如及曾汎煜恫嚇稱：「你家就住在這裡，給我試看看，就保
    佑你家不要出事」等語，致廖珮如及曾汎煜心生畏懼，而生
    危害於生命、身體之安全。
二、案經廖珮如訴由臺北縣政府警察局中和分局報請臺灣板橋地
    方法院檢察署檢察官偵查起訴。
    理  由
一、訊據被告甲○○，供承於上揭時、地，與告訴人廖珮如之配
    偶曾汎煜發生口角，及口出「臭俗仔！」一詞之事實不諱，
    惟矢口否認有何侮辱及恐嚇之犯行，辯稱：其所稱「臭俗仔
    ！」，乃形容詞；且其僅與曾汎煜發生爭吵，並未對告訴人
    廖珮如出言辱罵或恐嚇云云。
二、經查，上揭事實，業據證人即告訴人廖珮如於原審審理時到
    庭結證稱：「我事後到麵攤找老闆娘作證，她說她不方便出
    庭，剛好證人劉家銘在場，他說案發時他在現場，我就請他
    出庭作證。九十四年五月二十五日凌晨二點半，被告對我與
    曾汎煜說：『臭俗仔』、『幹』、『你家住這裡，你就保證
    你家不要出事』。當時我和曾汎煜在一起，被告並沒有指明
    罵誰，我站在曾汎煜後面，因為我很害怕，我就上樓報警，
    下樓後我還是躲在曾汎煜後面，後來警車就來了，警察請我
    跟曾汎煜先到派出所，被告跟警察還在現場。被告罵我們時
    ，距離我們約二、三公尺。一二二巷口為十字路口，麵攤與
    我們剛好斜對角。當時我先生沒有回嘴，我很害怕，我先生
    叫我打一一０報警」（原審九十四年十一月十五日審判筆錄
    第七頁至第八頁）等語綦詳，核與證人即在場目睹、耳聞之
    劉家銘、告訴人廖珮如之配偶曾汎煜，於原審審理時分別所
    結證：「當時我在案發現場的麵攤吃麵，聽到被告在騎樓對
    著廖珮如、曾汎煜大吼大叫，罵『臭俗仔』、『幹』、『你
    跟你家的狗一樣沒有用』、『要賠錢』。我只看到被告的背
    影，曾汎煜在前面，廖珮如站在曾汎煜後面。我沒有注意到
    廖珮如是否與曾汎煜一直都在一起，他們大概在騎樓這個區
    域。等警察來，被告就比較安靜」（原審同上審判筆錄第三
    頁至第六頁）、「當天我們從派出所回家時，我太太（即廖
    珮如）發現被告一直對她笑，我才發現他是因為狗與我們發
    生糾紛的人。我太太就跑，被告說：『不要跑』，並開口罵
    我們『臭俗仔』、『幹』。我太太報警以後，被告說：『要
    不然你們就上去睡覺，看你們家會怎樣』。當時我們蠻害怕
    的。我太太很害怕，躲在我後面，我就請她先進去，但她還
    是在門口看著。被告有用手機打電話說：『我堵到他們，且
    有到門口看門牌號碼』，所以我太太因為害怕，又出來拉著
    我，她一直發抖。被告一連串的罵，我太太很害怕，我才又
    抱住她。被告罵的時候，我說：『有事情大家好好討論，小
    事情不必要這樣子』，我沒有回罵」（原審同上審判筆錄第
    十頁至第十一頁）等情節，均相符合。衡諸證人劉家銘於案
    發前與被告、被害人均不相識，與彼等應無仇隙、怨懟或利
    害關係，顯係客觀中立之第三者，就其所見聞之事實證述，
    應無虛詞陷構被告之理，所證堪予採據。而「臭俗仔！」及
    「幹！」等詞，本有貶抑及侮辱他人之涵義，被告在上開不
    特定人得以共聞共見之場合，對被害人稱上開話語，顯有公
    然侮辱之犯意；又告訴人廖珮如於案發時，與曾汎煜站在一
    起，被告上開辱罵及恐嚇等語，廖珮如當然得以聽聞知悉，
    致彼夫妻二人心生畏懼。被告辯稱未與告訴人廖珮如交談云
    云，乃事後避就、卸責之詞，不足採信。至被告所辯未以「
    幹你娘」一詞辱罵告訴人一節，核與告訴人所證述相符，應
    堪採憑。本件事證已臻明確，被告之犯行洵堪認定。被告聲
    請傳喚臺北縣中和市調解委員會調解委員李肇南，證明告訴
    人曾於證人面前坦認被告並無恐嚇之犯行，及再度傳訊證人
    劉家銘，本院認均無必要；另被告之選任辯護人於本院行準
    備程序時稱：「證人廖珮如、曾汎煜、劉家銘雖在原審有陳
    述，但未經適當之交互詰問，所以沒有證據能力」一節，尚
    有誤會，均附此敘明。
三、核被告所為，係犯刑法第三百零九條第一項之公然侮辱罪及
    同法第三百零五條之恐嚇危害安全罪。被告一恐嚇犯行，同
    時侵害被害人廖珮如及曾汎煜二人，係一行為觸犯數罪名，
    為想像競合犯，應依刑法第五十五條前段之規定，從一重處
    斷。被告所犯上開公然侮辱及恐嚇二犯行，有方法、結果之
    牽連關係，應依刑法第五十五條後段之規定，從一重之恐嚇
    危害安全罪處斷。又檢察官雖僅就被告恐嚇告訴人廖珮如之
    犯行提起公訴而未就被告恐嚇被害人曾汎煜部分起訴，然檢
    察官就犯罪事實之一部起訴者，其效力及於全部，因該部分
    與前揭起訴部分，有想像競合犯之裁判上一罪關係，本院自
    應併予審理。
四、原審對被告予以論罪、科刑，固非無見；惟查，原判決認定
    被告有以「幹你娘」一詞辱罵告訴人，尚有錯誤。檢察官提
    起上訴意旨指摘原審未及審酌被告濫行上訴之犯後態度；被
    告提起上訴意旨仍執陳詞，空言否認犯罪，雖均無足取，然
    原判決既有如上之可議，即屬無可維持，應由本院將原判決
    予以撤銷改判。爰審酌被告犯罪之動機、所用手段、所生危
    害及犯後態度等一切情狀，量處如主文第二項所示之刑，並
    諭知如易科罰金之折算標準為以銀元三百元折算一日。查被
    告未曾受有期徒刑以上刑之宣告，有本院被告前案紀錄表附
    卷可憑，因偶發之寵物互咬而與被害人發生爭執，且已與告
    訴人成立調解，經此次偵、審程序及科刑判決後，當知所警
    惕，信無再犯之虞，本院因認對被告所處之刑，以暫不執行
    為適當，爰併予宣告緩刑二年，用啟自新。
據上論斷，應依刑事訴訟法第三百六十九條第一項前段、第三百
六十四條、第二百九十九條第一項前段，刑法第三百零五條、第
三百零九條第一項、第五十五條、第四十一條第一項前段、第七
十四條第一款，罰金罰鍰提高標準條例第一條前段、第二條，判
決如主文。
本案經檢察官吳國南到庭執行職務。
中    華    民    國    95    年    4    月    18    日
                  刑事第十五庭審判長法  官  吳昭瑩
                                    法  官  王梅英
                                    法  官  王麗莉
以上正本證明與原本無異。
不得上訴。
                                    書記官  洪秋帆
中    華    民    國    95    年    4     月    19    日
附錄本案論罪科刑法條全文
刑法第三百零五條：
以加害生命、身體、自由、名譽、財產之事，恐嚇他人致生危害
於安全者，處二年以下有期徒刑、拘役或三百元以下罰金。
刑法第三百零九條第一項：
公然侮辱人者，處拘役或三百元以下罰金。


司法院資訊處製作；財團法人民間司法改革基金會備份。
